【裁判字號】    95,訴,1206
【裁判日期】    950828
【裁判案由】    毒品危害防制條例
【裁判全文】
臺灣臺北地方法院刑事判決              95年度訴字第1206號
公  訴  人  台灣台北地方法院檢察署檢察官
被      告  甲○○
                    （另案於臺灣臺北監獄執行中）
上列被告因毒品危害防制條例案件，經檢察官提起公訴（九十五
年度毒偵字第七四五、八○六、九三九號），被告於準備程序中
就被訴事實為有罪之陳述，經本院合議庭裁定改用簡式審判程序
，判決如下：
    主  文
甲○○連續施用第一級毒品，累犯，處有期徒刑拾月，扣案之如
附表二編號一、二所示海洛因貳小包均沒收銷燬之，如附表二編
號三所示注射針筒壹支沒收之；又連續施用第二級毒品，累犯，
處有期徒刑陸月，扣案之如附表二編號四、五所示安非他命吸食
器壹組及分裝袋貳佰零陸只均沒收之。應執行有期徒刑壹年貳月
，扣案之如附表二編號一、二所示海洛因貳小包均沒收銷燬之，
如附表二編號三、四、五所示注射針筒壹支、安非他命吸食器壹
組、分裝袋貳佰零陸只均沒收之。
    事  實
一、甲○○前於民國八十九年間，因毒品危害防制條例案件，經
    本院以八十九年度毒聲字第四六二號裁定令入臺灣臺北看守
    所附設勒戒所觀察、勒戒後，認有繼續施用毒品傾向，復經
    本院以八十九年度毒聲字第七七四號裁定令入戒治處所施以
    強制戒治一年，後經本院以八十九年度毒聲字第二四一二號
    裁定停止戒治，並付保護管束，於九十年二月十六日保護管
    束期滿未經撤銷，視為強制戒治執行完畢，經臺灣臺北地方
    法院檢察署檢察官於九十年十月十五日以九十年度戒毒偵字
    第二二四號為不起訴處分確定，另因懲治盜匪條例案件，經
    臺灣板橋地方法院以八十四年度訴字第二○一五號判決有期
    徒刑一年確定，於九十二年三月二十日縮刑期滿執行完畢。
    詎猶不知悔改，分別基於施用第一毒品海洛因、第二級毒品
    安非他命之概括犯意，連續於九十五年一月間某時至同年三
    月二十四日期間內，在臺北市○○區○○街一二一號七樓租
    屋處等地，以將海洛因摻水後持針筒注射之方式施用第一級
    毒品海洛因多次，放置安非他命於吸食器內燃燒之方式施用
    第二級毒品安非他命多次，嗣於如附表一編號一至三所示時
    間、地點，為如附表一編號一至三所示單位查獲，並扣得如
    附表一編號一至三所示物品。
二、案經如附表一編號一至三所示單位報請臺灣臺北地方法院檢
    察署檢察官偵查起訴。
    理  由
一、上揭事實業據被告甲○○於警詢（見偵二卷第七至十四頁、
    偵三卷第六至九頁）、偵查（見偵一卷第七六、七七頁、偵
    二卷第一○六至一一一頁、偵三卷第四六、四七頁）及本院
    準備程序（見本院卷第二六頁反面）、審理程序（見本院卷
    第三一頁）中坦承不諱，而被告於九十五年一月十九日、同
    年二月二十三日、同年三月二十四日採集尿液，分送臺灣檢
    驗科技股份有限公司以ＥＩＡ酵素免疫分析法及ＧＣ／ＭＳ
    氣相層析質譜儀法檢驗結果，均呈安非他命類及鴉片類陽性
    反應，有臺灣檢驗科技股份有限公司九十五年二月十三日、
    同年三月十日、同年四月九日濫用藥物尿液檢驗報告附卷足
    憑（見偵一卷第八頁、偵二卷第一二○頁、偵三卷第三七頁
    ）。又扣案之如附表二編號一、二所示白色可疑粉末，經送
    法務部調查局以化學呈色法、氣相層析質譜儀分析法檢驗，
    均含第一級毒品海洛因成分（如附表二編號一部分：淨重十
    三．五六公克，空包裝重○．六五公克，純度百分之一○．
    一四，純質淨重：一．三七公克，如附表二編號二部分：淨
    重○．○一公克，空包裝重○．四○公克），有法務部調查
    局九十五年四月二十六日調科壹字第○二○○○七八八一號
    鑑定通知書（見偵二卷第一一七頁）及同年五月八日調科壹
    字第○二○○○七九五一號鑑定通知書（見偵三卷第三四頁
    ）附卷足憑，並有臺北市政府警察局刑事警察大隊九十五年
    一月十九日搜索扣押筆錄暨扣押物品目錄表（見偵一卷第十
    一至十四頁）、臺北市政府警察局中山分局長春路派出所九
    十五年二月二十二日搜索扣押筆錄暨扣押物品目錄表（見偵
    二卷第四四頁、第四七至四九頁）、扣案物品照片（見偵二
    卷第六七至七三頁、偵三卷第十一頁）、臺北市政府警察局
    萬華分局九十五年三月二十四日搜索扣押筆錄暨扣押物品目
    錄表（見偵三卷第十三至十五頁）附卷足憑，復有如附表二
    編號一至五所示物品扣案足證，堪認被告之自白與事實相符
    ，為可採信。又被告曾於八十九年間，因毒品危害防制條例
    案件，經本院以八十九年度毒聲字第四六二號裁定令入臺灣
    臺北看守所附設勒戒所觀察、勒戒後，認有繼續施用毒品傾
    向，復經本院以八十九年度毒聲字第七七四號裁定令入戒治
    處所施以強制戒治一年，後經本院以八十九年度毒聲字第二
    四一二號裁定停止戒治，並付保護管束，於九十年二月十六
    日保護管束期滿未經撤銷，視為強制戒治執行完畢，後經臺
    灣臺北地方法院檢察署檢察官於九十年十月十五日以九十年
    度戒毒偵字第二二四號為不起訴處分確定，有臺灣高等法院
    被告前案紀錄表在卷可查（見本院卷第四至十五頁），是被
    告於強制戒治執行完畢釋放後五年內再犯本件連續施用第一
    級毒品、第二級毒品罪，應堪認定，本件事證明確，被告犯
    行已堪認定，應予依法論科。
二、經查：
  (一)被告行為後，刑法業於九十四年二月二日公布，於九十五年
    七月一日施行，其中刪除刑法第五十六條，修正第二條、第
    二十五條、第二十六條、第二十八條、第三十三條、第五十
    五條規定。按「行為後法律有變更者，適用行為時之法律，
    但行為後之法律有利於行為人者，適用最有利於行為人之法
    律」，現行刑法第二條第一項定有明文，此條規定乃與刑法
    第一條罪刑法定主義契合，而貫徹法律禁止溯及既往原則，
    係規範行為後法律變更所生新舊法律比較適用之準據法，是
    刑法第二條本身雖經修正，但其既屬適用法律之準據法，本
    身尚無比較新舊法之問題，應一律適用裁判時之現行刑法第
    二條規定以決定適用之刑罰法律，先予說明。又以本次刑法
    修正之比較新舊法，應就罪刑有關之共犯、未遂犯、想像競
    合犯、牽連犯、連續犯、結合犯，以及累犯加重、自首減輕
    暨其他法定加減原因（如身分加減）與加減例等一切情形，
    綜其全部罪刑之結果而為比較，有最高法院九十五年五月二
    十三日九十五年度第八次刑庭會議決議意旨可資參照。
  (二)按海洛因、安非他命分屬毒品危害防制條例第二條第二項第
    一款、第二款所規定之第一級毒品、第二級毒品。核被告所
    為，分係犯毒品危害防制條例第十條第一項及同條第二項之
    施用第一級毒品罪及施用第二級毒品罪，其每次施用前、後
    持有第一級毒品、第二級毒品之低度行為，為嗣後施用之高
    度行為所吸收，不另論罪。
  (三)被告行為後，刑法第五十六條關於連續犯之規定業於九十五
    年七月一日修正刪除生效，該連續犯規定刪除後，除法理上
    合於接續犯、包括一罪之情形仍可認為構成單一之犯罪外，
    其於數犯罪行為之情形，即應依刑法第五十一條之規定予以
    分論併罰。經依刑法第二條第一項比較新、舊法之結果，認
    本件被告前後多次施用第一級毒品、第二級毒品之行為，並
    無適用行為後之新法較有利於被告之情形，自應適用行為時
    即修正前刑法第五十六條關於連續犯之規定。是被告先後多
    次施用第一級毒品、第二級毒品之行為，其時間緊接，方法
    相同，觸犯構成要件相同之罪名，顯係基於概括犯意為之，
    均為連續犯，應依修正前刑法第五十六條連續犯之規定分別
    論以一罪，並均加重其刑。又其所犯上開二罪之間，犯意各
    別，行為互殊，應予分論併罰。
  (四)又被告前因懲治盜匪條例案件，經臺灣板橋地方法院以八十
    四年度訴字第二○一五號判決有期徒刑一年確定，於九十二
    年三月二十日縮刑期滿執行完畢，有臺灣高等法院被告前案
    紀錄表在卷可查（見本院卷第四至十五頁），其受前開徒刑
    之執行完畢後，五年以內因故意再犯本件有期徒刑以上之罪
    ，不論依修正前之刑法第四十七條，或修正後之刑法第四十
    七條第一項之規定，均構成累犯，並無適用行為後之法律有
    利於被告之情形，應逕依修正前刑法第四十七條規定，論以
    累犯，並加重其刑，及依法遞加之。
  (五)爰審酌被告素行不佳，前經觀察勒戒、強制戒治等程序並經
    法院論罪處刑，仍不知悔改，復繼續沾染毒品惡習，其施用
    第一級毒品、第二級毒品行為對於自身危害程度非輕、其犯
    罪之動機、目的、手段，暨犯後坦承犯行、態度良好等一切
    情狀，分別量處如主文所示之刑，以示懲儆。又被告行為後
    ，刑法第五十一條關於數罪併罰定其應執行刑之規定業經修
    正，其中第五款由原條文：「宣告多數有期徒刑者，於各刑
    中之最長期以上，各刑合併之刑期以下，定其刑期。但不得
    逾二十年」，修正為：「宣告多數有期徒刑者，於各刑中之
    最長期以上，各刑合併之刑期以下，定其刑期。但不得逾三
    十年」，比較新、舊法結果，適用被告之行為時法律即舊法
    ，定其應執行之刑，較有利於被告，爰依修正前刑法第五十
    一條第五款定其應執行之刑。
  (六)扣案之如附表二編號一、二所示海洛因二小包，係第一級毒
    品，應依毒品危害防制條例第十八條第一項前段規定沒收銷
    燬之；至扣案之如附表二編號三所示注射針筒一支係被告所
    有供其施用第一級毒品海洛因所用之物，如附表二編號四、
    五所示吸食器一組及分裝袋二○六只則係被告所有供其施用
    安非他命所用之物，業據被告供承在卷（見本院卷第三十、
    三一頁），雖刑法第三十八條已於被告行為後修正，依據修
    正後刑法第三十八條第一項規定，供被告犯罪所用之後仍應
    予沒收，然前已敘及本件應適用修正前刑法第五十六條、第
    五十一條之規定，對被告最為有利，為避免同一犯行割裂適
    用修正前及修正後刑法，故本件就被告用供犯罪所用之物，
    仍應適用修正前刑法第三十八條第一項第二款規定沒收之。
據上論斷，應依刑事訴訟法第二百七十三條之一第一項、第二百
九十九條第一項前段，毒品危害防制條例第十條第一項、第二項
、第十八條第一項前段，刑法第十一條前段、第二條第一項前段
，修正前刑法第五十六條、第四十七條、第五十一條第五款、第
三十八條第一項第二款，判決如主文。
本案經檢察官王鑫健到庭執行職務。
中    華    民    國    95    年    8     月    28    日
                  刑事第十四庭  法  官  李家慧
以上正本證明與原本無異。
如不服本判決，應於判決送達後10日內，向本院提出上訴狀。
                                書記官  楊文祥
中    華    民    國    95    年    8     月    28    日
附錄本件論罪科刑法條：毒品危害防制條例第10條第1項、第2項
。
毒品危害防制條例第10條
施用第一級毒品者，處 6 月以上 5 年以下有期徒刑。
施用第二級毒品者，處 3 年以下有期徒刑。


司法院資訊處製作；財團法人民間司法改革基金會備份。
